【裁判字號】    99,財管,12
【裁判日期】    990813
【裁判案由】    指定遺產管理人
【裁判全文】
臺灣苗栗地方法院民事裁定              99年度財管字第12號
聲  請  人  苗栗縣竹南鎮農會
法定代理人  乙○○
上列聲請人聲請指定被繼承人甲○○之遺產管理人事件，本院裁
定如下：
    主  文
指定陳怡良（男，民國六十六年一月十四日出生，身分證統一編
號：Ｚ000000000號，住苗栗縣竹南鎮○○里○○鄰○
市路○段九十三號五樓）為被繼承人甲○○（民國五十四年九月
五日出生，身分證統一編號：Ｚ000000000號，民國九
十九年三月二十五日死亡，生前住苗栗縣竹南鎮○○里○○鄰○
○路一七一號）之遺產管理人。
准對被繼承人甲○○之繼承人為承認繼承之公示催告。
被繼承人甲○○之繼承人，應自本公示催告最後登載新聞紙之日
起，壹年內承認繼承，上述期限屆滿，無繼承人承認繼承時，被
繼承人甲○○之遺產，於清償債權並交付遺贈物後，如有剩餘即
歸屬國庫。
聲請程序費用新臺幣壹仟元由被繼承人甲○○之遺產負擔。
    理  由
一、本件聲請意旨略以：被繼承人甲○○（男，民國54年9 月5
    日出生，身分證統一編號：Ｚ000000000號，生前住苗栗縣竹
    南鎮○○里○○鄰○○路171 號）於95年10月27日向聲請人借
    款新臺幣（下同）500,000 元，惟自98年3 月27日起逾期，
    尚積欠本金254,980 元及利息、違約金未清償。詎料被繼承
    人於99年3 月25日死亡，其遺有財產，而其繼承人均已向本
    院聲明拋棄繼承權並經准予備查在案，且其親屬會議亦未於
    民法第1177條規定之1 個月期限內選定遺產管理人，爰依民
    法第1178條第2 項之規定，聲請指定陳怡良擔任被繼承人之
    遺產管理人等語。
二、按繼承開始時，繼承人之有無不明者，由親屬會議於一個月
    內選定遺產管理人，並將繼承開始及選定遺產管理人之事由
    ，向法院報明。無親屬會議或親屬會議未於前條所定期限內
    選定遺產管理人者，利害關係人或檢察官，得聲請法院選任
    遺產管理人，並由法院依前項規定為公示催告。又先順序繼
    承人均拋棄其繼承權時，由次順序之繼承人繼承。其次順序
    繼承人有無不明或第四順序之繼承人均拋棄其繼承權者，準
    用關於無人承認繼承之規定，民法第1177條、第1178條第2
    項、第1176條第6 項分別定有明文。次按法院選任或改任財
    產管理人時，應訊問利害關係人意見，非訟事件法第112 條
    亦有明文規定。
三、經查：
（一）聲請人主張之上開事實，業據其提出戶籍謄本、被繼承人
      甲○○之繼承系統表、竹南鎮農會授信約定書、整借零還
      放款借據、本院民事執行處99年7 月15日苗院源98司執良
      字第4756號通知等件為證，復經本院依職權調取99年度繼
      字第198 、225 號拋棄繼承權卷宗2 宗核閱屬實。從而，
      聲請人為被繼承人之債權人，為利害關係人，其聲請本院
      指定被繼承人之遺產管理人，洵屬有據。
（二）本院審酌被繼承人甲○○之父及（外）祖父母均已死亡，
      而其配偶、直系血親卑親屬、母及兄弟姊妹亦已拋棄繼承
      ，未必能善盡遺產管理人之義務，難求積極、有效管理遺
      產。另經聲請人陳報指定由土地登記專業代理人陳怡良（
      男，66年1 月14日出生，身分證統一編號：Ｚ000000000號
      ，住苗栗縣竹南鎮○○里○○鄰○市路○ 段93號5 樓）擔任
      被繼承人之遺產管理人，並提出陳怡良之中華民國國民身
      分證、土地登記專業代理人證書、苗栗縣地政士開業執照
      、同意書等件為證，茲審酌土地登記專業代理人學有專精
      ，持有相當公信力之專門職業技術執照，對於遺產管理事
      件應較熟稔，較能積極有效發揮遺產之最大效益，爰指定
      陳怡良為被繼承人之遺產管理人，並依法為承認繼承之公
      示催告。
四、依非訟事件法第157 條，裁定如主文。
中    華    民    國    99   年     8     月    13    日
                  家事法庭   法  官   曾明玉
以上正本與原本無誤。
如對本裁定不服，須於裁定送達翌日起十日內向本院提出抗告狀
附繕本，並繳納抗告費用新臺幣壹仟元。
                             書記官   黃惠雯
中    華    民    國    99   年     8     月    13    日

司法院資訊處製作；財團法人民間司法改革基金會備份。
